臺灣臺北地方法院刑事判決　　　　　　 100年度易字第1248號
公　訴　人　臺灣臺北地方法院檢察署檢察官
被　　　告　陳恭民
　　　　　　尤遷華
　　　　　　李永基
上列被告等因詐欺案件，經檢察官提起公訴（99年度調偵字第10
18號），本院判決如下：
    主  文
尤遷華意圖為自己不法之所有，以詐術使人將本人之物交付，處
拘役伍拾日，如易科罰金，以新臺幣壹仟元折算壹日。
陳恭民、李永基均無罪。
    事  實
一、緣尤遷華係擔任臺北市社區永續經營發展促進會（下稱永續
    經營促進會）執行長，因不知情之永續經營促進會總監李永
    基曾向王志高介紹可經由永續經營促進會安排至臺北市文山
    區貓空纜車風景區設攤賣小吃，竟在無履約之真意下，意圖
    為自己不法之所有，向王志高佯稱已取得永續經營促進會理
    事長陳恭民授權，並與王志高簽訂委託經營契約書承諾由王
    志高取得臺北市○○路○段C 區C2攤位使用權云云，致王志
    高陷於錯誤，於96年5 月7 日，在臺北市○○○路○段21巷
    1 之1 號李永基經營之「晨豐珠寶茶葉公司」，與尤遷華簽
    定委託經營契約書，並當場交付現金新臺幣（下同）25萬元
    得手。嗣王志高於96年7 月間見貓空纜車開通營運，卻仍無
    法使用尤遷華所稱之攤位，始知受騙。
二、案經王志高訴由臺灣臺北地方法院檢察署檢察官偵查起訴。
    理  由
壹、證據能力
一、按被告以外之人於審判外之言詞或書面陳述，除法律有規定
    者外，不得作為證據。被告以外之人於審判外之陳述，雖不
    符刑事訴訟法第159 條之1 至第159 條之4 之規定，而經當
    事人於審判程序同意作為證據，法院審酌該言詞陳述或書面
    陳述作成時之情況，認為適當者，亦得為證據；當事人、代
    理人或辯護人於法院調查證據時，知有第159 條第1 項不得
    為證據之情形，而未於言詞辯論終結前聲明異議者，視為有
    前項之同意。刑事訴訟法第159 條第1 項、第159 條之5 分
    別定有明文。
二、查下述本院所引用之證據，當事人於本院準備程序及審判期
    日中均未爭執，本院審酌該等言詞陳述及書面陳述作成時之
    情況，並無違法取證或有其他瑕疵，亦認以之作為證據為適
    當，依前開規定，自有證據能力而得採為本件認定事實之基
    礎。
貳、有罪部分
一、訊據被告尤遷華固不否認有與王志高簽訂委託經營契約書承
    諾由告訴人王志高取得指南路三段C 區C2攤位使用權，並因
    此向告訴人王志高收取25萬元之事實。惟矢口否認有詐欺犯
    行，辯稱：伊是有經過陳恭民授權才和王志高簽約，並沒有
    詐欺云云。經查：
（一）王志高係因被告尤遷華向其佯稱可於簽約並繳交25萬元後
      ，經由永續經營促進會安排至臺北市文山區貓空纜車風景
      區設攤賣小吃始與尤遷華簽約並交付25萬元，事後尤遷華
      遲遲未交付攤位且避不見面等事實，業據證人即告訴人王
      志高證稱：當時係因李永基向伊介紹可經由永續經營促進
      會安排至臺北市文山區貓空纜車風景區設攤賣小吃，因而
      陸續與李永基、尤遷華及陳恭民等人接觸，並在李永基見
      證下，與尤遷華簽立委託經營契約書並交付25萬元。但是
      繳款後伊父親生病，伊就沒有去管這件事，忙到9 月後，
      看到新聞說那些攤位是違法的，伊就去本來說可以經營的
      地方看，發現都沒有開發，伊就向李永基表示要退出，李
      永基只有說會處理，但沒有下文，伊打尤遷華的電話時，
      已經是空號等語（本院卷第70-73 頁），堪認王志高確係
      因被告尤遷華上開行為始陷於錯誤而交付25萬元。
（二）被告尤遷華雖辯稱每次都有將他人承租的攤位向被告陳恭
      民報告，是被告陳恭民沒有安排攤位，伊沒有詐欺犯意云
      云。然查，被告陳恭民並未經被告尤遷華告知已與王志高
      簽約並收取金錢之事實，迭據被告陳恭民供述在卷，已難
      認被告尤遷華確有將此事告知被告陳恭民。又被告尤遷華
      並未將其與告訴人王志高簽約之契約書及所收取之25萬元
      交予被告陳恭民之事實，業據被告尤遷華供稱：伊於96年
      4 月15日以後簽的契約書都沒有交給陳恭民，這種情形大
      概有8 個左右，伊向王志高所收取的25萬元也沒有交給陳
      恭民等語在卷（本院卷第121 頁、第122 頁反面）。是在
      被告尤遷華於96年4 月15日後所簽訂之契約已達8 個之情
      形下，若不將契約書繳回永續經營促進會，則被告陳恭民
      應如何避免攤位重複？被告尤遷華又如何確保王志高可依
      約取得攤位？足見被告尤遷華上開辯解係屬卸責之詞，堪
      認被告尤遷華自始即無依約使王志高取得攤位之意。
（三）綜上所述，被告尤遷華自始即無依約履行之意，卻向告訴
      人王志高佯稱可於交付25萬元後提供攤位，使王志高陷於
      錯誤，並因而取得告訴人王志高所交付之25萬元，確有詐
      欺犯行。本案事證明確，被告犯行洵堪認定，應依法論科
      。
二、核被告尤遷華所為，係犯刑法第339 條第1 項之詐欺取財罪
    。爰審酌被告尤遷華為圖己利，不思以正當方式獲取財物，
    破壞社會秩序，侵害他人法益，行為有所不當，惟念其犯後
    已全數賠償，積極彌補被害人損失，並參酌其前科素行、智
    識程度、犯罪方式、所生危害及犯後態度等一切情狀，量處
    如主文所示之刑，並諭知易科罰金之折算標準，以資儆懲。
、無罪部分
一、公訴意旨略以：被告陳恭民、李永基分別係臺北市社區永續
    經營發展促進會之理事長及總監，竟與被告尤遷華共同基於
    意圖為自己不法所有之犯意聯絡，由被告李永基於96年3 月
    間某日，在臺北市○○○路建國花市王志高之攤位，向告訴
    人王志高佯稱可安排至臺北市文山區貓空纜車風景區設攤賣
    小吃云云，力邀告訴人王志高出資認購該促進會所規劃之攤
    位，並多次帶同告訴人王志高前往貓空山區，被告陳恭民、
    尤遷華亦出面接洽，共同向告訴人王志高誆稱保證可取得合
    法攤位，致告訴人王志高陷於錯誤，於同年5 月7 日，在臺
    北市○○○路○段21巷1 之1 號被告李永基經營之「晨豐珠
    寶公司」，與被告李永基、尤遷華簽定委託經營契約書，並
    當場交付現金25萬元，然至同年7 月間貓空纜車開通營運，
    仍未見所稱攤位開發，被告3 人又避不見面，告訴人王志高
    始知受騙。認被告陳恭民、李永基均涉犯刑法第339 條第1
    項之詐欺罪云云。
二、按犯罪事實應依證據認定之，無證據不得認定犯罪事實。又
    不能證明被告犯罪者，應諭知無罪之判決。刑事訴訟法第15
    4 條第2 項、第301 條第1 項分別定有明文。所謂認定犯罪
    事實之證據，係指足以認定被告確有犯罪行為之積極證據而
    言，該項證據自須適合於被告犯罪事實之認定，始得採為斷
    罪資料，如未能發現相當證據，或證據不足以證明，自不能
    以推測或擬制之方法，以為裁判之基礎；而被告否認犯罪事
    實所持之辯解，縱屬不能成立，仍非有積極證據足以證明其
    犯罪，不能遽為有罪之認定；其以情況證據（即間接證據）
    斷罪時，尤須基於該證據在直接關係上所可證明之他項情況
    事實，本乎推理作用足以確證被告有罪，方為合法，不得徒
    憑主觀上之推想，將一般經驗上有利被告之其他合理情況逕
    予排除；且無論直接或間接證據，其為訴訟上之證明，須於
    通常一般之人均不致有所懷疑，而得確信其為真實之程度者
    ，始得據為有罪之認定，倘其證明尚未達到此一程度，而有
    合理之懷疑存在，致法院無從為有罪之確信，自應為無罪之
    判決（最高法院40年台上字第86號、30年上字第1831號、32
    年上字第67號及76年台上字第4986號判例意旨參照）。
三、公訴人認被告陳恭民、李永基涉犯刑法第339 條第1 項之詐
    欺取財罪嫌，無非係以被告陳恭民、李永基、尤遷華之供述
    、告訴人王志高之指述、尤遷華、李永基名片各1 張、委託
    經營契約書1 紙為證。訊據被告陳恭民、李永基堅決否認有
    公訴人所指詐欺犯行，被告陳恭民辯稱：伊不知道被告尤遷
    華有與王志高簽約，也沒有拿到錢，伊與尤遷華並無犯意聯
    絡等語；被告李永基辯稱：當時是陳恭民聘請伊當總監，伊
    只是掛名及提供意見，伊雖然有介紹王志高與尤遷華接觸，
    但並沒有因而拿到好處，並無與被告尤遷華有犯意聯絡等語
    。經查：
（一）被告陳恭民並不知悉被告尤遷華已與告訴人王志高簽訂契
      約，且未取得告訴人王志高交付被告尤遷華之金錢等事實
      ，已如前述，尚難僅憑被告陳恭民有向王志高陳稱可合法
      經營小吃攤即認被告陳恭民確有詐欺之犯意聯絡。再者，
      告訴人王志高自始即係因信任被告李永基始簽立契約並繳
      款25萬元，事後亦未向被告陳恭民請求退款等情，業經告
      訴人王志高證述在卷（本院卷第71頁），益徵被告陳恭民
      並未參與被告尤遷華詐欺告訴人王志高之過程。
（二）被告李永基並未取得告訴人王志高交付被告尤遷華之金錢
      等事實，亦如前述，於無其他積極證據證明之情形下，同
      難僅憑被告李永基曾向告訴人王志高陳稱可合法經營小吃
      攤及在場見聞簽約過程即認被告李永基確有詐欺之犯意聯
      絡。
四、綜上所述，公訴人所舉證據尚難證明被告陳恭民、李永基確
    有詐欺之犯意及犯行。此外，復查無其他積極證據足認被告
    陳恭民、李永基有公訴人所指詐欺犯行，揆諸前揭說明，自
    應為無罪判決之諭知，以免冤抑。
據上論斷，應依刑事訴訟法第299 條第1 項前段、第301 條第1
項前段，刑法第339 條第1 項、第41條第1 項前段，刑法施行法
第1 條之1 ，判決如主文。
本案經檢察官葉惠燕到庭執行職務。
中    華    民    國   100    年    7     月    28    日
                  刑事第七庭審判長法  官  林庚棟
                                  法  官  林欣苑
                                  法  官  林勇如
上正本證明與原本無異。
如不服本判決應於收受送達後10日內向本院提出上訴書狀，並應
敘述具體理由；其未敘述上訴理由者，應於上訴期間屆滿後20日
內向本院補提理由書（均須按他造當事人之人數附繕本）「切勿
逕送上級法院」。告訴人或被害人如對於本判決不服者，應具備
理由請求檢察官上訴，其上訴期間之計算係以檢察官收受判決正
本之日期為準。
                                  書記官  葉潔如
中    華    民    國   100    年    7     月    28    日
附錄本案論罪法條全文：
中華民國刑法第339 條（普通詐欺罪）
意圖為自己或第三人不法之所有，以詐術使人將本人或第三人之
物交付者，處5 年以下有期徒刑、拘役或科或併科1 千元以下罰
金。
以前項方法得財產上不法之利益或使第三人得之者，亦同。
前二項之未遂犯罰之。